【裁判字號】    89,自,164
【裁判日期】    890530
【裁判案由】    違反動產擔保交易法
【裁判全文】
台灣台中地方法院刑事判決                          八十九年度自字第一六四號
    自  訴  人  甲○○○有限公司
    代  表  人  丁○○
    被      告  乙○○○
右列被告因違反動產擔保交易法案件，經自訴人提起自訴，本院判決如左：
      主    文
乙○○○動產擔保交易之債務人，意圖不法之利益，將標的物遷移，致生損害於債權
人，處拘役肆拾日，如易科罰金，以參佰元折算壹日。
    事    實
一、乙○○○於民國八十八年六月二日，以動產擔保交易附條件買賣之方式，向甲○○○有限公司（下稱久興公司）購買車牌號碼ＴＶＩ–五七一號機車一部，並約
    定由乙○○○為動產擔保交易之債務人，總價金新台幣（下同）二萬一千元，除
    頭期款四千元以外，餘款分六期給付，每月一期，每期付款三千七百二十元，標
    的物存放地點為台中縣龍井鄉○○路○段七五巷一五之十號四樓乙○○○之住處
    ，在價金未付清之前，標的物所有權仍屬於出賣人所有，買受人僅得依約占有使
    用，不得任意遷移或為其他處分。詎乙○○○於取得標的物該車後，僅繳付頭期
    款項四千元及二期分期款七千四百四十元後，竟自第三期即同年九月間起拒不付
    款，而意圖為不法之利益，將該標的物遷移他處，致生損害於債權人久興公司。
二、案經甲○○○有限公司提起自訴。
    理    由
一、訊據被告乙○○○固對於其確於上開時、地簽訂上開契約書、分期付款約定書、
    交貨驗收證明書及授權書，以購買上開車輛，並約定存放地點為其住處，又於繳
    付頭期款及二期分期款後即未再支付價金，其後並將該機車遷移他處，而未停放
    於約定存放地點等情供認不諱，核與自訴人久興公司之代表人丁○○指訴情節相
    符，復有契約書、分期付款約定書、交貨驗收證明書、授權書及台中縣警察局舉
    發違反道路交通管理事件通知單在卷足證，應認為真。惟其仍矢口否認有何違反
    動產擔保交易法第三十八條之犯行，辯稱：該車並非其所購買，而係案外人丙○○所購，推由其擔任買受人，並以其夫楊龍宗擔任連帶保證人，是其不僅未曾使
    用該車，且車款亦非由其繳交，其實無不法利益之意圖云云。惟查，被告乙○○○確係購買該車之買受人，並確有取得該車使用等情，業據自訴人之代表人丁○○指訴甚詳，復有契約書、分期付款約定書及交貨驗收證明書在卷足參，是被告
    以其並非動產擔保交易之債務人云云置辯，即委無足採。再查，被告既於本院審
    理中自承其確自八十八年九月間起即未支付自訴人任何分期款項，且確將該機車
    遷移交予他人使用，而未置放在約定存放地點等情，是被告確有遷移該機車之事
    實，並有不法利益之意圖等情，應足認定。末查被告乙○○○雖另辯稱其係將該
    車交予丙○○使用，並由丙○○負責繳付分期款項，是其並無不法之利益云云，
    然經本院依被告所述之地址傳訊證人丙○○之結果，並查無丙○○該人居住上址
    ，有本院郵務送達公文封在卷可按，足見被告上開所辯，顯係空言否認之詞，無
    足採信。綜上所述，被告乙○○○既確有拒不繳交上開分期款，並將該機車遷移
    他處等情，則其確有不法利益之意圖，應堪認定。本件罪證明確，被告犯行堪以
    認定。
二、被告乙○○○為動產擔保交易之債務人，其於購得標的物後，任意遷移，並拒納
    餘款，其有不法利益之意圖，並致生損害於久興公司甚明。核被告乙○○○所為
    ，係犯動產擔保交易法第三十八條之罪。爰審酌被告僅繳納頭期款四千元及二期
    分期款共七千四百四十元後，即未再繳付任何款項，其犯罪之動機、目的及表明
    願賠償自訴人損害之態度等一切情狀，量處如主文所示之刑，並諭知易科罰金之
    折算標準。
據上論結，應依刑事訴訟法第三百四十三條、第二百九十九條第一項前段，動產擔保
交易法第三十八條，刑法第十一條前段、第四十一條，罰金罰鍰提高標準條例第一條
前段、第二條，判決如主文。
中    華    民    國        八十九    年      五    月      三十        日
                                臺灣臺中地方法院刑事第六庭
                                    法  官  許  惠  瑜
右正本證明與原本無異。
如不服本判決，應於送達後十日內向本院提出上訴狀（須附繕本），上訴於台灣高等
法院台中分院。
                                    書記官
中    華    民    國        八十九    年      六    月      一          日
附錄條文：
動產擔保交易法第三十八條
動產擔保交易之債務人，意圖不法之利益，將標的物遷移、出賣、出質、移轉、抵押
或為其他處分，致生損害於債權人者，處三年以下有期徒刑、拘役或科或併科六千元
以下之罰金。


司法院資訊處製作；財團法人民間司法改革基金會備份。
